臺灣桃園地方法院民事簡易判決
111年度壢建簡字第5號
原      告  積源科技有限公司

法定代理人  廖婕伶  
訴訟代理人  陳泓亨  
被      告  林世媛  

            湯敦仁  

共      同
訴訟代理人  許富雄律師
上列當事人間請求給付工程款事件，本院於民國111年10月25日
言詞辯論終結，判決如下：
    主    文
一、被告湯敦仁應給付原告新臺幣伍萬陸仟柒佰參拾貳元，及自
    民國一百一十一年三月二十九日起至清償日止，按年利率百
    分之五計算之利息。
二、原告其餘之訴駁回。
三、訴訟費用由被告湯敦仁負擔百分之三十，餘由原告負擔。
四、本判決原告勝訴部分得假執行。但如被告湯敦仁以新臺幣伍
    萬陸仟柒佰參拾貳元為原告預供擔保，得免為假執行。
    事實及理由
一、原告主張：原告與被告湯敦仁前於民國110年11月6日締結承
    攬契約，約定由原告承作被告湯敦仁位於桃園市○○區○○○街0
    號4樓房屋(下稱系爭房屋)之裝潢工程，施作期間為110年11
    月30日至110年12月30日，施工項目及費用如原告開立之110
    年11月30日報價單(下稱原報價單)，工程費用共計新臺幣(
    下同)18萬元。嗣被告湯敦仁於原告施工過程中，不斷向原
    告要求增加施作項目，導致原告無法在約定完工日即110年1
    2月30日完成工作，而所增加之施工項目及費用，原告均與
    被告湯敦仁作過確認，被告湯敦仁亦同意與原約定施作項目
    之費用一併計價，增加施作項目後之費用如原告開立之111
    年1月29日報價單(下稱新報價單，與原報價單相較，所新增
    加之項目及費用金額如附表所示)，增加施作項目後費用之
    總金額為37萬1900元。詎被告湯敦仁僅依據原報價單之金額
    給付原告18萬元之工程費用，對於增加施作項目之費用則以
    各種理由拒絕支付。新報價單新增之施作項目，原告既已依
    約定施作完成，被告湯敦仁即應給付剩餘之工程費用19萬19
    00元(計算式：37萬1900元-18萬元=19萬1900元)。另被告林
    世媛係被告湯敦仁之配偶，原告係因被告林世媛介紹始與被
    告湯敦仁締結承攬契約，被告林世媛曾口頭同意擔任被告湯
    敦仁之保證人，縱使無保證契約存在，原告主張被告林世媛
    同為定作人，應與被告湯敦仁連帶負責。為此，爰依承攬之
    法律關係提起本件訴訟等語。並聲明：被告應連帶給付原告
    19萬1900元，即自111年2月7日起至清償日止，按年利率百
    分之5計算之利息。
二、被告則以：
(一)自原報價單僅有被告湯敦仁簽名可知，被告林世媛未與原告
    締結承攬契約，並非契約之當事人，被告林世媛亦未允若擔
    任保證人，原告請求被告林世媛連帶給付顯然無據。
(二)被告湯敦仁與原告間承攬契約所約定之施作項目僅如原報價
    單所示，被告湯敦仁已依原報價單之金額給付原告18萬元，
    並未要求增加新報價單所增加之項目，且新報價單未有被告
    湯敦仁之簽名，被告湯敦仁與原告顯然未就新報價單之內容
    達成合意，新報價單係原告逕行製作，並持以向被告湯敦仁
    請求給付，被告湯敦仁得拒絕支付。又原告與被告湯敦仁之
    承攬契約約定，工作完成期限為110年12月30日，然原告一
    再遲延完成，雖再承諾於111年1月15日前完成工作，惟其逾
    期仍未完成工作，反而將遲延期間施作所生之費用，要求被
    告湯敦仁給付，顯無理由。另原告施工期間難免有材料增減
    狀況，就增加材料部分，被告湯敦仁均有詢問原告訴訟代理
    人陳泓亨，其均表示沒有增加多少錢，大約增加1至2千元，
    應該增加費用尚可接受，故同意施作，而施作期間被告曾要
    求原告將增加之費用明細交予被告，但原告均以沒增加多少
    錢含糊帶過，豈料原告嗣後竟提出總金額為29萬元、28萬60
    00元之報價單要求給付費用，起訴時又提出金額為37萬1900
    元之新報價單，原告歷次提出之報加單金額不一，且比原報
    價單金額高出一倍，實不合理。
(三)除原報價單施作項目外，被告湯敦仁僅同意增加施作1個客
    廳壁板及10個插座，此部分為原告所建議新增，並無新增櫃
    體，其餘原告主張新增項目均為原施作項目現場之增減調整
    ，且本件承攬之工作係統包工程(總價承攬契約)，櫃體微調
    及修飾工資，不應另行計價，況原告施作之項目有多處缺失
    、瑕疵，就屬於瑕疵修補部分，不應另行請求費用。另附表
    編號5「增加t插座」部分，單價金額應以140元計算較合理
    ；附表編號9「變更增加床頭壁板長度334mX123m」部分，原
    施作高度為120公分嗣後雖變更為123公分，然僅增加3公分
    ，而原報價單已有「床頭造型包梁+床頭壁板」項目，金額
    為4000元，原告於附表編號9項目竟請求高達20900元，顯然
    過高；附表編號26「增加客廳壁板」部分，實際施作係3.29
    X1.13公尺，實際材料應僅增加1280元；附表編號27「增加
    代付冷氣金額尾款」部分，冷氣金額為4萬7200元，被告已
    給付4萬450元，原告代付之金額僅為1750元；
(四)此外，原報價單上記載原告應施作2片衣櫃鏡子，但實際上
    僅有施作1片，故原告此部分應退還被告1500元；原報價單
    金額已包含五金在內，而原告施作櫃體之把手材料係被告湯
    敦仁自費購入，此部分費用為1268元，原告亦應退還；原告
    遲延完成工作，導致被告湯敦仁需在外租屋支付1個月房租6
    779元，被告湯敦仁得請求原告賠償。倘法院認被告湯敦仁
    需再給付原告工程費用，被告湯敦仁就上開得向原告請求之
    金額，對原告主張抵銷。
(五)並聲明：1、原告之訴駁回；2、如受不利判決，願供擔保，
    請准宣告免為假執行。
三、經查，原告與被告湯敦仁前於110年11月6日締結承攬契約，
    約定由原告承作系爭房屋之裝潢工程，施作期間為110年11
    月30日至110年12月30日，原報價單約定之工程費用共18萬
    元，原告並未於110年12月30日完成工作，被告湯敦仁已給
    付原告18萬元，於原報價單施作項目外，有新增施作客廳壁
    板及10個t插座等情，有原報價單、LINE對話紀錄在卷可稽(
    見本院卷第5、9頁)，且為兩造所不爭執，此部分之事實堪
    已認定。
四、得心證之理由：
(一)原告請求被告林世媛連帶給付無理由：
　1.按連帶債務之成立，以明示或法律有規定者為限，民法第27
    2條定有明文。按債權契約為特定人間之權利義務關係，僅
    債權人得向債務人請求給付，不得以之對抗契約以外之第三
    人，此為債之相對性原則（最高法院88年度台上字第694號
    判決意旨參照）。
　2.本件原告主張被告林世媛應連帶給付云云。惟查，原報價單
    上僅有被告湯敦仁之簽名，復參兩造提出之LINE對話紀錄，
    就施作內容討論者主要為被告湯敦仁，足認承攬契約應成立
    於原告與被告湯敦仁間，而被告林世媛固為被告湯敦仁之配
    偶，然無證據認定被告林世媛為承攬契約之當事人，基於債
    之相對性原則，原告不得以與被告湯敦仁間之承攬契約請求
    被告林世媛給付，原告復未提出其他被告林世媛應與被告湯
    敦仁連帶給付之依據，故原告請求被告林世媛連帶給付為無
    理由，應予駁回。至原告主張被告林世媛曾口頭承諾擔任保
    證人云云，惟為被告林世媛否認，而原告就此未提出證據以
    實其說，難為有利原告之認定。
(二)原告請求被告湯敦仁給付19萬1900元，有無理由？
  1.本件契約之性質：
  ⑴按稱承攬者，謂當事人約定，一方為他方完成一定之工作，
    他方俟工作完成，給付報酬之契約；約定由承攬人供給材料
    者，其材料之價額，推定為報酬之一部；報酬應於工作交付
    時給付之，無須交付者，應於工作完成時給付之，民法第49
    0條第1項、第505條分別定有明文。次按所謂製造物供給契
    約（工作物供給契約），乃當事人之一方專以或主要以自己
    之材料，製成物品供給他方，而由他方給付報酬之契約。此
    種契約之性質，究係買賣抑或承攬，仍應探求當事人之真意
    釋之。如當事人之意思，重在工作之完成，應定性為承攬契
    約；如當事人之意思，重在財產權之移轉，即應解釋為買賣
    契約；兩者無所偏重或輕重不分時，則為承攬與買賣之混合
    契約，並非凡工作物供給契約即屬承攬與買賣之混合契約。
  ⑵查，依原報價單施作之項目及被告提出之系爭房屋照片(見本
    院卷第105至106頁)可知，本件工程為系爭房屋室內裝潢，
    材料雖由承攬人即原告所提供，惟所裝設之櫃體需視系爭房
    屋現場狀況施作木工及安裝，而非單純購買組裝完成之櫃體
    後，置放於系爭房屋即可，可見當事人之意思，重在裝潢工
    作之完成，應定性為承攬契約；另原報價單細就各施作項目
    分別表明單價、數量、金額，並非就施作項目表示總價，故
    本件承攬契約，非屬總價承攬契約甚明，而屬於實作實算之
    承攬契約，則於原報價單外，倘有於原施作項目外，新增施
    作項目，原告得就新增之部分請求工程費用，合先敘明。
  2.又當事人主張有利於己之事實者，就其事實有舉證之責任，
    民事訴訟法第277條前段定有明文。本件原告主張於原報價
    單項目施作過程中，被告湯敦仁要求增加附表所示之項目，
    原告已施作完畢，被告湯敦仁應給付附表所示施作項目之費
    用等語，惟為被告湯敦仁所否認，自應由原告舉證如附表所
    示施作項目為承攬契約成立後，原告與被告湯敦仁合意所增
    加之施工項目，原告並已施作完成。
  3.附表編號5「增加t插座」、編號9「變更增加床頭壁板長度3
    34cmX123cm」、附表編號26「增加客廳壁板」部分：
  ⑴經查，原告主張有施作附表編號5、9、26等情，有原告與被
    告湯敦仁間LINE對話紀錄在卷可參(見本院卷第62頁、70頁
    、90頁、92頁)，而該對話紀錄中原告與被告湯敦仁亦提及
    上開施作項目之事宜，應認就上開施作項目已達成合意，且
    為被告湯敦仁所不爭執，被告湯敦仁自己給付相關費用。
  ⑵次查，原報價單已有「床頭造型包梁+床頭壁板」項目，金額
    為4000元(見本院卷第5頁)，新報價單上則註記原床頭壁板(
    180cmX120cm)，而變更後之床頭壁板為334cmX123cm，依此
    計算面積約為原壁板之2倍，然費用總金額卻高達2萬900元
    ，顯然不合理，被告抗辯此部分之金額過高，應屬有據。是
    就編號9項目，原告得請求之金額應依增加面積比例計算，
    應為7,608元【計算式：4,000X(334cmX123cm/180cmX120cm)
    =7,608，個位數以下四捨五入】。另編號5、9原告確實有施
    作，而新報價單所載金額，亦無不合理之處，原告得請求增
    加施作編號5、9項目之費用。至被告湯敦仁雖辯稱附表編號
    5插座單價應以其提出特力屋販售單價140元計算等語，惟插
    座之價格本有高低落差，而增加插座並非單純購買插座即可
    使用，尚包含挖洞、嵌入等施工內容，原告請求增加每個插
    座單價300元，應屬可採。
  ⑶是以，原告此部分得請求之金額為3萬1580元(計算式：3,000
    +7,680+2萬900=3萬1580)。
  4.附表編號6「增加電線」、編號7「增加水電開孔配線拉線安
    裝工資」部分：
　　本件確實有增加編號5「增加t插座」，業如前述，而審酌增
    加插座本需再接電線及與原線路配線後，始能安全使用，則
    附表編號6、7顯係增加插座所需之必要施作項目，原告請求
    此部分之費用，應屬有據。
  5.附表編號27「增加代付冷氣金額尾款」部分：
　　原告主張有代付冷氣款項等情，為被告湯敦仁所不爭執，惟
    就代墊金額與原告所主張之金額有異。依被告湯敦仁提出之
    估價單（見本院卷第109頁），冷氣之金額為4萬7200元，被
    告湯敦仁付提出支付冷氣費用3萬元之轉帳明細(見本院卷第
    111頁)，則就編號27部分，原告得請求之金額應為1,720元(
    計算式：4萬7200-3萬=1,720)。
  6.附表編號16「增加中島壁櫃63X90cm」部分：
　　查原告於110年12月30日以LINE向被告湯敦仁表示「中島的
    牆壁需要增加做背板，插座才能施做」，被告湯敦仁則回覆
    「那就增加，不然你也無法施作」，堪認已就編號16項目達
    成新增施作合意，原告自得請求該部分之費用。
  7.附表編號14「增加定時開關」、編號32「增加畫軌及繩索補
    漆」部分：
　　查編號14、32項目為原報價單所無項目，而依原告提出之對
    話紀錄，被告湯敦仁確實有向原告表示「電熱水器要加裝一
    個機械式的定時器」、「剛剛量掛畫的軌道的長度246公分
    ，掛勾5個，提醒您怕您忘記了」等語(見本院卷第73、77頁
    )，堪認已就編號14、32項目達成新增施作合意，原告自得
    請求該部分之費用。
  8.附表其餘部分：
　　附表其餘施作項目，原告雖主張係被告湯敦仁要求增加之施
    工項目，惟被告湯敦仁所否認，而原告就附表其餘施作項目
    ，並未提出證據證明有施作之合意並已施作完成，及證明非
    原報價單施作項目之修補，自難為有利原告之認定，原告請
    求此部分之費用應屬無據。
  9.從而，原告得再向被告湯敦仁請求之工程款金額為5萬8000
    元(計算式：3萬1580＋2500＋1萬4000＋1,720＋3500＋2500＋2200
    ＝5萬8000)
(三)被告抵銷抗辯部分
  1.按二人互負債務，而其給付種類相同，並均屆清償期者，各
    得以其債務，與他方之債務，互為抵銷，民法第334條前段
    定有明文。
  2.被告湯敦仁抗辯原告施作之櫃子無把手，把手係被告湯敦仁
    自行購入、原報價單上記載施作兩片衣櫃鏡子，但原告僅施
    作一片，被告湯敦仁本得請求減少此部分之費用，被告湯敦
    仁既已支付，得請求原告返還，且原告與被告湯敦仁間承攬
    契約約定完成期限為110年12月30日，而原告逾110年12月30
    日仍未完成工作，被告湯敦仁因原告給付遲延而多支付1個
    月之房租6,779元，得向原告請求給付遲延之損害賠償，並
    以上開得向原告請求之金額對原告主張抵銷等語，應由被告
    湯敦仁負舉證責任。
  3.減少價金部分：
  ⑴按工作有瑕疵者，定作人得定相當期限，請求承攬人修補之
    ；承攬人不於前項期限內修補者，定作人得自行修補，並得
    向承攬人請求償還修補必要之費用；如修補所需費用過鉅者
    ，承攬人得拒絕修補，前項規定，不適用之。承攬人不於前
    條第1項所定期限內修補瑕疵，或依前條第3項之規定拒絕修
    補或其瑕疵不能修補者，定作人得解除契約或請求減少報酬
    ，為民法第493條、第494條前段定有明文。
  ⑵原告於本院111年10月25日言詞辯論期日自陳施作之櫃子無把
    手，但把手之金額不包含在原報價單之金額等語。然原告施
    作之項目既包含櫃子，應使櫃子合於通常使用之狀態，而把
    手係櫃子通常使用所需之配備，原告施作之櫃子欠缺把手自
    有瑕疵，而原告已於111年1月24日LINE向被告請求修補(見
    本院卷第75頁)，惟原告並未修補，被告於自行修補後，得
    請求償還購買把手之必要費用1268元。
  ⑶另原報價單上「衣櫃部分」，係以電腦列印出之費用為2萬20
    00元，並無記載鏡子，而係嗣後以手寫在標註兩面鏡子，可
    知原報價金額係以施作衣櫃計價，並未就鏡子單獨計價及計
    入報價金額中，故原告不得以僅施作一面鏡子，而要求扣除
    部分費用。
  4.遲延損害賠償部分：
  ⑴按因可歸責於承攬人之事由，致工作逾約定期限始完成，或
    未定期限而逾相當時期始完成者，定作人得請求減少報酬或
    請求賠償因遲延而生之損害，民法第502條第1項定有明文。
    是在承攬契約之所謂承攬人逾越約定期限，應負遲延責任者
    ，除當事人有特約外，係指承攬人工作之施作逾越約定期限
    始完成而言，尚不得以工作完成後，定作人發現瑕疵催告承
    攬人修補完成時，作為認定承攬人負遲延責任之依據。
  ⑵兩造就原告未於原報價單約定之期限完成工作並不爭執，以
    如前述，堪認原告就本件工程確有給付遲延之情形。惟兩造
    有合意增加施作附表編號5、6、7、9、14、16、26、36等施
    作項目，亦經認定如前；復參兩造之對話紀錄，被告湯敦仁
    於111年1月24日向原告表示「...這兩天居住大致沒有問題
    ，不過仍有一些小地方需要您進行修正...」等語(見本院卷
    第74頁)，可知被告湯敦仁至遲於1月23日即已搬入系爭房屋
    居住，堪認原告已於上開時日完成工作，嗣後僅為有無瑕疵
    需修補之問題；而原報價單所約定之施作期限係以其所載施
    工項目估算，本件既增加上開施作項目，依常情自需增加施
    工期間，審酌上開增加項目之施作內容，及原告所增加之施
    工期間係自110年12月31日迄111年1月23日，未逾1個月，且
    施作期間應扣除例假日，則原告遲延完成之期間，應屬合理
    之增加施工期間，故原告就本件工程施作雖有所遲延，然係
    因增加施作項目所致，應屬不可歸責於承攬人即原告之情形
    ，則依前揭規定，被告不得請求因遲延而生之損害
  5.準此，被告得主張抵銷之金額為1268元。
(四)從而，原告得再向被告湯敦仁請求之工程費用金額為5萬800
    0元，被告湯敦仁得主張抵銷之金額為1268元，是原告請求
    被告給付5萬6732元（計算式：5萬0000－0000元＝5萬6732元
    ），應屬有據，至逾此部分，應屬無據，不得請求。
五、末按給付無確定期限者，債務人於債權人得請求給付時，經
    其催告而未為給付，自受催告時起，負遲延責任。其經債權
    人起訴而送達訴狀，或依督促程序送達支付命令，或為其他
    相類之行為者，與催告有同一之效力；前項催告定有期限者
    ，債務人自期限屆滿時起負遲延責任；遲延之債務，以支付
    金錢為標的者，債權人得請求依法定利率計算之遲延利息；
    應付利息之債務，其利率未經約定，亦無法律可據者，週年
    利率為百分之5 ，民法第229 條第2 項、第3 項、第233 條
    第1 項、第203 條分別定有明文。經查，兩造就新增加施工
    項目之費用，未定有給付期限，而本件起訴狀繕本係於111
    年3月28日送達被告，並於111年3月29日生合法送達效力，
    此有本院送達證書在卷可查（見本院卷第30頁），是被告湯
    敦仁應於111年3月29日起負遲延責任。
六、綜上所述，原告請求被告湯敦仁給付如主文第1 項所示，為
    有理由
    ，應予准許。逾此部分之請求，則屬無據，應予駁回。   
七、本件原告勝訴部分係就民事訴訟法第427條適用簡易程序所
    為被告敗訴之判決，依同法第389條第1項第3款規定，爰依
    職權宣告假執行。並依同法第392條第2項之規定，依聲請宣
    告酌定被告湯敦仁相當之擔保金額，得免為假執行。
八、本件事證已臻明確，兩造其餘攻擊與防禦方法均與判決結果
    不生影響，不再一一論述，附此敘明。原告雖聲請調閱被告
    林世媛任職之桃園市觀音圖書館110年12月至111年1月之工
    程報價，欲證明被告為專業工程人員，有計畫使原告增加施
    工項目又難以舉證，以及聲請冷氣公司人員為證人，證明原
    告有代收冷氣費用等情。然觀音圖書館之工程報價與系爭房
    屋之工程相異，定作人與承攬人亦不同，遑論縱使證明被告
    有工程背景，亦無法免除原告就其主張有利事項所應負舉證
    之責；冷氣費用部分，被告湯敦仁亦不否認原告有代收，且
    已提出估價單、轉帳明細為證，並經本院認定被告湯敦仁應
    給付代收冷氣費用，如前所述，是本院認原告上開證據之聲
    請，並無調查之必要，附此說明。
九、訴訟費用負擔之依據：民事訴訟法第79條。
中　　華　　民　　國　　111 　年　　11　　月　　9 　　日
                  中壢簡易庭      法  官  張博鈞
以上為正本係照原本作成。
如不服本判決，應於送達後20日內，向本院提出上訴狀並表明上
訴理由，如於本判決宣示後送達前提起上訴者，應於判決送達後
20日內補提上訴理由書（須附繕本）。
如委任律師提起上訴者，應一併繳納上訴審裁判費。
中　　華　　民　　國　　111 　年　　11　　月　　9 　　日
                                  書記官  張季容
附件：原告主張新增加施工之項目。
編號 施作內容 單價 數量 總價 1 增加窗簾盒的假牆左牆至右牆材料 6000/尺 1 6000 2 增加窗簾盒假牆木工工資   0 3 增加廚房天花板降低及造型工資 4500/坪 2 9000 4 增加層板LED燈 250/支 5 1250 5 增加t插座 300 10 3000 6 增加電線 2500 1 2500 7 增加水電開孔配線拉線安裝工資 14000 1 14000 8 天花板主結構及櫃體改為不鏽鋼釘 1500 1 1500 9 變更增加床頭壁板長度334mX123m (床頭壁板裡增加插座增加工作量) 1900/尺 11 20900 10 增加一片門鏡及工資搬運 1500 1 1500 11 增加電視櫃鞋櫃層櫃電箱修飾工資 7000 1 7000 12 增加挑選大理石 2500 1 2500 13 增加代找大理石工資油資車耗 5000 4 20000 14 增加定時開關 2500 1 2500 15 增加中島吧檯修飾工作 5000 1 5000 16 增加中島壁櫃63X90cm 3500 1 3500 17 增加廚具檯修飾工資 3000 1 3000 18 增加檯面右側板及冰箱背板 1500/尺 5 7500 19 增加電視櫃背板，加1片 1150/片 1 1150 20 增加電視櫃加1片背板安裝工資 3000 1 3000 21 增加衣櫃一片門鏡搬運工資 1500 1 1500 22 增加木心板兩片(4門片) 4500 1 4500 23 增加衣櫃修飾工資 4000 1 4000 24 增加衣櫃上層櫃190X35cm 6500 1 6500 25 增加浴室天花板下降 3500/坪 1 3500 26 增加客廳壁板 1900/尺 11 20900 27 增加代付冷氣金額尾款 2000 1 2000 28 增加冷氣代詢價工資 5000 2 10000 29 增加保護地板工作 8000 1 8000 30 增加廢棄物清運 8000 1 8000 31 增加全屋洗紗窗浴室拖地板清潔費 8000 1 8000 32 增加畫軌及繩索補漆 2200 1 2200